【裁判字號】    97,台上,1163
【裁判日期】    970320
【裁判案由】    違反毒品危害防制條例
【裁判全文】
最高法院刑事判決            九十七年度台上字第一一六三號
上  訴  人  甲○○
選任辯護人  黃仕勳律師
上  訴  人  乙○○
選任辯護人  賈俊益律師
上列上訴人等因違反毒品危害防制條例案件，不服台灣高等法院
台中分院中華民國九十六年十二月二十七日第二審更審判決（九
十六年度上更(一)字第三二四號，起訴案號：台灣台中地方法院檢
察署九十五年度偵字第一一一六九號、第一一三００號、九十五
年度毒偵字第二三九三號），提起上訴，本院判決如下：
    主  文
原判決撤銷，發回台灣高等法院台中分院。
    理  由
本件原判決認定上訴人甲○○、乙○○均明知海洛因為毒品危害
防制條例第二條第二項第一款所管制之第一級毒品，未經允許不
得持有、販賣，竟意圖牟利，由甲○○單獨或與乙○○共同基於
販賣之概括犯意聯絡，由甲○○以其所有門號0000000000號之行
動電話，供綽號「維瑩」之蘇靜瑜作為毒品交易之聯絡用，待蘇
靜瑜來電後，甲○○即親自或指示乙○○前往約定之地點交易，
並收取販毒款項，而為下列販賣第一級毒品海洛因行為：(一)民國
九十五年二月底某日起至同年五月十五日前某時，蘇靜瑜前、後
去電向甲○○購買重量不詳每包新台幣（下同）五千元之第一級
毒品海洛因二次，並由甲○○先後親自將毒品海洛因送至台中市
○○路與陜西路口交予蘇靜瑜，其中收取販毒款五千元一次，另
一次因蘇靜瑜缺錢，言明待以後有錢再行收取。(二)九十五年五月
十五日晚上，蘇靜瑜又去電向甲○○表示欲購買五千元之第一級
毒品海洛因一包，由甲○○指示乙○○，將重量不詳之毒品海洛
因一包送至台中市○○路與陜西路口交予蘇靜瑜，並收取五千元
之販毒款。(三)九十五年五月十六日十七時三十五分許起，蘇靜瑜
又不斷去電向甲○○表示要購買五千元之第一級毒品海洛因一包
，甲○○因手上缺貨，乃指示乙○○先至台中市○○路與陜西路
蘇靜瑜住處附近，向蘇靜瑜收取販毒款五千元，嗣甲○○向他人
購買毒品海洛因後，再與乙○○共同駕駛車號九Ｊ－六九七六號
自用小客車，於同日二十二時二十一分許，將第一級毒品海洛因
一包（驗後淨重０．五九公克，空包裝重０．二九公克）攜至台
中市○○○路金麗都酒店前，並以衛生紙包住，由甲○○親自交
付予蘇靜瑜。合計連續販賣予蘇靜瑜每包價值五千元之第一級毒
品海洛因四次，總計已取得販毒款一萬五千元。案經監控員警於
最後一次交易完畢後，尾追至台中市○○路○段九九一號後側產
業道路上，逮捕甲○○及乙○○，並於附帶搜索時，在甲○○持
有之黑色置物袋內扣得甲○○欲供自己施用毒品所用之第一級毒
品海洛因三包含袋重三．０五公克（一包重０．七公克、一包重
０．三公克、一包重二．０五公克）、門號0000000000號行動電
話一支（含ＳＩＭ卡）以及其他非關本件販賣第一級毒品犯行之
海洛因捲菸等物。嗣又前往台中市○○○路金麗都酒店逮捕蘇靜
瑜，並扣得甫購自甲○○、乙○○之第一級毒品海洛因一包（驗
後淨重０．五九公克，空包裝重０．二九公克）、蘇靜瑜購毒用
之門號0000000000號行動電話一支（含ＳＩＭ卡）等情。因而維
持第一審關於論處上訴人等共同連續販賣第一級毒品罪刑部分之
判決，駁回上訴人等在第二審之上訴，固非無見。
惟查(一)毒品危害防制條例第十八條第一項前段關於查獲之第一級
毒品，採義務沒收規定，不問屬於犯人與否，均沒收銷燬之，法
院並無斟酌沒收與否之裁量權。本件原判決既認定九十五年五月
十六日在台中市○○○路金麗都酒店逮捕蘇靜瑜扣得之海洛因一
包（驗後淨重０．五九公克，空包裝重０．二九公克），係甫購
自甲○○、乙○○之第一級毒品，理當亦屬查獲甲○○、乙○○
本件犯罪之第一級毒品，且該毒品既經送法務部調查局鑑定，應
確有其實物存在，並未滅失，依據前開義務沒收法條之規定，應
不問屬於犯人與否，沒收銷燬之。乃第一審判決竟以該毒品業已
交付蘇靜瑜，屬蘇靜瑜所有，非屬上訴人等所有為由，而不予宣
告沒收，即有判決不適用法律之違法。原審未予糾正，仍予維持
，即有違誤。(二)關於本件在甲○○黑色置物袋內扣得之物，原判
決事實欄記載為：「在甲○○持有之黑色置物袋內扣得甲○○欲
供自己施用毒品所用之第一級毒品海洛因三包含袋重三．０五公
克（一包重０．七公克、一包重０．三公克、一包重二．０五公
克）」，惟在理由欄所敘述三包送鑑毒品則載為：「總淨重二．
四八公克（空包裝總重一．三五公克）」，亦即三包含袋重為三
．八三公克（計算方法：二．四八公克加一．三五公克，等於三
．八三公克）。核兩者總重不同，究竟法務部調查局鑑定之物與
本件扣押之物，兩者是否同一物？原判決未予敘明，亦有理由不
備之可議。甲○○、乙○○上訴意旨指摘原判決不當，非全無理
由，自應認原判決仍有撤銷發回之原因。
據上論結，應依刑事訴訟法第三百九十七條、第四百零一條，判
決如主文。
中    華    民    國  九十七  年    三    月   二十   日
                      最高法院刑事第六庭
                          審判長法官  陳  正  庸
                                法官  賴  忠  星
                                法官  林  秀  夫
                                法官  宋      祺
                                法官  陳  祐  治
      本件正本證明與原本無異
                                      書  記  官
中    華    民    國  九十七  年    三    月  二十七  日
                                                      Ｅ


司法院資訊處製作；財團法人民間司法改革基金會備份。
